臺灣高等法院刑事判決
110年度上訴字第1320號
上  訴  人  
即  被  告  侯長煥


上列上訴人因違反毒品危害防制條例案件，不服臺灣桃園地方法
院109年度審訴字第2269號，中華民國110年2月19日第一審判決
（起訴案號：臺灣桃園地方檢察署109年度毒偵字第3737號），
提起上訴，本院判決如下：
    主  文
上訴駁回。               
    事實及理由
一、經本院審理結果，認第一審以上訴人即被告侯長煥分別犯毒
    品危害防制條例第10條第1項之施用第一級毒品、同條第2項
    之施用第二級毒品罪，並各依累犯之規定加重其刑後，判處
    有期徒刑7月、4月，並就有期徒刑4月部分諭知易科罰金之
    折算標準為新臺幣1,000元折算1日，復就扣案之第二級毒品
    甲基安非他命諭知沒收銷燬，另就扣案之注射針筒、玻璃球
    吸食器、吸食器均諭知沒收。核原審認事用法及量刑均無不
    當，應予維持，除補充桃園市政府警察局大溪分局（下稱大
    溪分局）查獲毒品危害防制條例「毒品」初步鑑驗結果（其
    上各有扣案毒品、針筒、吸食器等之照片）、大溪分局109
    年保字第6269號、109年安字第1782號扣押物品清單外（見
    偵卷第55至61、131、149頁），餘並引用第一審判決書記載
    之事實、證據及理由（如附件）。至新修正毒品危害防制條
    例第18條第1項雖業於110年5月1日生效施行，且依刑法第2
    條第2項規定，沒收應適用裁判時之法律，然上開規定僅係
    酌作文字之修正，就扣案甲基安非他命應沒收銷燬之結論並
    無不同，原審雖未及說明及此以適用新修正毒品危害防制條
    例第18條第1項之規定而略有微疵，惟對判決結果既不生影
    響，仍應予以維持，先予說明。　
二、被告上訴意旨略以：司法院釋字第775號解釋指出，累犯不
    分情節對被告一律加重本刑，致其受刑罰超過所應負擔罪責
    ，恐讓憲法保障的人身自由遭受過苛侵害，就被告犯行輕微
    ，因累犯加重被迫一定要加重最低本刑，有違比例原則。原
    判決所量處刑度顯有加重最低本刑情事，被告所犯施用第一
    級毒品犯行情節輕微，卻因累犯加重判處7月有期徒刑，必
    須入監執行，量刑實有過苛，請求從輕量刑、判處得易科罰
    金之刑等語。
三、本院查：
　㈠原審判決依憑被告之自白、桃園市政府警察局搜索、扣押筆
    錄、扣押物品目錄表及收據、大溪分局被採尿人尿液暨毒品
    真實姓名與編號對照表（尿液編號：109I-148，毒品編號：
    109DI-148）、勘察採証同意書、大溪分局檢體監管紀錄表
    、查獲施用（持有）毒品案件經過情形紀錄表、台灣檢驗科
    技股份有限公司濫用藥物實驗室民國109年6月23日出具之濫
    用藥物檢驗報告、詮昕科技股份有限公司109年7月1日藥物
    檢驗報告等證據，認定被告施用第一級毒品罪、施用第二級
    毒品罪之犯行，已詳敘所憑之證據與認定之理由，並無任何
    憑空推論之情事，亦與經驗法則、論理法則無違。
　㈡被告前因施用毒品案件，經臺灣桃園地方法院（下稱桃園地
    院）以103年度毒聲字第169號裁定送觀察勒戒，因有繼續施
    用毒品傾向，再經以105年度毒聲字第1099號裁定令入戒治
    處所施以強制戒治，於106年7月7日停止戒治執行完畢釋放
    ，該案並經臺灣桃園地方檢察署檢察官以106年度戒毒偵字
    第49號為不起訴處分確定；復因於103年間犯恐嚇取財案件
    ，經桃園地院以105年度易緝字第71號判決判處有期徒刑7月
    確定，接續於上開強制戒治停止戒治釋放後執行而於107年2
    月6日執行完畢，有本院被告前案紀錄表可稽，是被告經此
    偵審程序及刑之執行理應生警惕作用，期待其返回社會後能
    因此自我控管，詎其未生警惕，甫受前案執行完畢未久旋再
    犯本案犯行，足見前開案件有期徒刑執行之成效不彰，被告
    對刑罰之反應力顯然薄弱，惡性非輕。原審雖未於理由記載
    司法院釋字第775號之解釋文文號，然其業已依上開解釋意
    旨敘明經裁量被告前案情形認其有特別惡性且對刑罰反應力
    薄弱，而認仍有依刑法第47條第1項規定加重其刑之必要（
    原判決第2至3頁論罪科刑之㈢）。且立法者之所以在原違犯
    條款所規定之處罰外，再以刑法第47條規定加重本刑之處罰
    ，理由在於行為人前因犯罪而經徒刑執行完畢或一部之執行
    而赦免後，理應產生警惕作用，返回社會後能因此自我控管
    ，不再觸犯有期徒刑以上之罪，然而行為人卻故意再犯後罪
    ，足見行為人有其特別惡性，且前罪之徒刑執行無成效，其
    對於刑罰之反應力顯然薄弱，故認有必要加重後罪本刑至二
    分之一處罰，此亦為司法院釋字第775號解釋斟酌上開規定
    之立法理由及修正理由後認前開累犯加重本刑規定並不生違
    反憲法一行為不二罰原則所執之說明，僅係認法院應區分行
    為人所犯情節，裁量是否依刑法第47條第1項累犯規定加重
    其刑，以避免因一律適用累犯加重規定，致生行為人所受刑
    罰超過其所應負擔之罪責，其人身自由因此遭受過苛之侵害
    ，而不符憲法罪刑相當原則。本件被告除前述因施用毒品經
    觀察勒戒、強制戒治外，前更已有因施用毒品而違反肅清煙
    毒條例、麻醉藥品管理條例，暨於89年間經裁定觀察勒戒、
    強制戒治之前案紀錄，有上開前案紀錄表為憑（見本院卷第
    30至31、36頁），被告多次犯施用毒品犯行，猶難認其本案
    所犯施用第一級毒品罪經依累犯規定加重其刑後有何罪刑不
    相當之情。被告上訴指其所犯情節輕微、不應依累犯規定加
    重其刑云云，顯非可採。
　㈢刑事審判旨在實現刑罰權之分配的正義，故法院對有罪被告
    之科刑，應符合罪刑相當之原則，使輕重得宜，罰當其罪，
    以契合社會之法律感情，此所以刑法第57條明定科刑時應審
    酌一切情狀，尤應注意該條所列10款事項以為科刑輕重之標
    準，俾使法院就個案之量刑，能斟酌至當。而量刑輕重係屬
    事實審法院得依職權自由裁量之事項，苟已斟酌刑法第57條
    各款所列情狀而未逾越法定刑度，不得遽指為違法，有最高
    法院72年度台上字第6696號號判決先例意旨可資參照。本件
    原判決關於科刑之部分，已審酌刑法第57條各款所列情狀，
    考量被告一再施用毒品，戕害自身健康，漠視法令禁制，然
    犯罪後坦承犯行，態度尚可，以及其犯罪動機、情節及所生
    危害暨其生活及經濟狀況、素行、年紀及智識程度等一切情
    狀（見原判決第3頁論罪科刑㈣所載），依刑法第47條第1項
    之規定加重其刑後，於法定刑度之內，予以量定，參以被告
    於前開強制戒治後、本案犯行前已因施用第一、二級毒品案
    件經桃園地院108年度審訴字第1936號、108年度壢簡字第22
    08號判決多次判處罪刑確定，有前開前案記錄可憑，益見原
    判決所為量刑並無明顯濫用自由裁量權限或失之過重之情形
    ，核無違法或不當。被告請求從輕量刑，並無其他舉證為憑
    ，亦無可採。
　㈣綜上所述，被告執前詞指摘原判決不當，請求撤銷改判、從
    輕量刑，並無理由，應予駁回。
據上論斷，應依刑事訴訟法第373條、第368條條，判決如主文。
本案經臺灣桃園地方檢察署檢察官賴穎穎提起公訴，臺灣高等檢
察署檢察官丁俊成到庭執行職務。
中　　華　　民　　國　　110 　年　　6 　　月　　2 　　日
                  刑事第十四庭  審判長法　官  黃斯偉
                                      法　官  程克琳
                                      法　官  黎惠萍
以上正本證明與原本無異。
施用第二級毒品部分，不得上訴。
施用第一級毒品部分，如不服本判決應於收受送達後20日內向本
院提出上訴書狀，其未敘述上訴之理由者並得於提起上訴後20日
內向本院補提理由書（均須按他造當事人之人數附繕本）「切勿
逕送上級法院」。
                                      書記官  莊宜諳
中　　華　　民　　國　　110 　年　　6 　　月　　2 　　日
附錄：本案論罪科刑法條全文
毒品危害防制條例第10條
施用第一級毒品者，處6月以上5年以下有期徒刑。
施用第二級毒品者，處3年以下有期徒刑。
附件：
臺灣桃園地方法院刑事判決
                                   109年度審訴字第2269號
公　訴　人　臺灣桃園地方檢察署檢察官
被　　　告　侯長煥  
                   
                   
                   
上列被告因違反毒品危害防制條例案件，經檢察官提起公訴（10
9 年度毒偵字第3737號），被告於本院準備程序進行中，就被訴
事實為有罪之陳述，經本院告知簡式審判程序意旨，並聽取當事
人之意見後，本院合議庭裁定由受命法官獨任依簡式審判程序審
理，判決如下：
    主  文
侯長煥施用第一級毒品，累犯，處有期徒刑柒月；又施用第二級
毒品，累犯，處有期徒刑肆月，如易科罰金，以新臺幣壹仟元折
算壹日。
扣案如附表所示之第二級毒品甲基安非他命壹包沒收銷燬。
扣案之注射針筒壹支、玻璃球吸食器壹支、吸食器壹組均沒收。
    事實及理由
一、犯罪事實：
  ㈠侯長煥前於民國103 年間因施用毒品案件，經本院以103 年
    度毒聲字第169 號裁定送觀察、勒戒後，因認有繼續施用毒
    品之傾向，再經本院以105 年度毒聲字第1099號裁定令入戒
    治處所施以強制戒治，因戒治成效經評定為合格，於106 年
    7 月7 日停止戒治而執行完畢依法釋放，該案並經臺灣桃園
    地方檢察署檢察官以106 年度戒毒偵字第49為不起訴處分確
    定；另於103 年間因恐嚇取財案件，經本院以105 年度易緝
    字第71號判決判處有期徒刑7 月確定，經入監執行後，於10
    7 年2 月6 日刑期期滿執行完畢；又於108 年間因施用毒品
    等案件，經本院以108 年度審訴字第1936號判決分別判處有
    期徒刑6 月、3 月、2 月、1 月，並定應執行刑為有期徒刑
    8 月確定。
  ㈡詎其仍不知悛悔，竟分別基於施用第一級毒品海洛因、第二
    級毒品甲基安非他命之犯意，於前開強制戒治執行完畢釋放
    後3 年內之109 年6 月5 日上午8 時許，在桃園市○○區○○街
    00號1 樓內，分別以針筒注射之方式施用第一級毒品海洛因
    1 次、以燒烤玻璃球吸食器再吸食煙霧之方式施用第二級毒
    品甲基安非他命1 次。嗣於同日上午10時30分許，在上開處
    所為警查獲，並扣得如附表所示施用剩餘之第二級毒品甲基
    安非他命1 包，及其所有供其本次施用毒品所用之注射針筒
    1 支、玻璃球吸食器1 支、吸食器1 組。
二、證據名稱：
  ㈠被告侯長煥分別於警詢、檢察官訊問、本院準備程序及審理
    中之自白。
  ㈡桃園市政府警察局搜索、扣押筆錄暨扣押物品目錄表及收據
    、桃園市政府警察局大溪分局被採尿人尿液暨毒品真實姓名
    與編號對照表（尿液編號：109I-148，毒品編號：109DI-14
    8 ）、勘察採証同意書、桃園市政府警察局大溪分局檢體監
    管紀錄表、桃園市政府警察局大溪分局查獲施用（持有）毒
    品案件經過情形紀錄表、台灣檢驗科技股份有限公司濫用藥
    物實驗室- 台北109 年6 月23日出具之UL/2020/00000000濫
    用藥物檢驗報告、如附表「鑑驗報告」欄所示之檢驗報告。
  ㈢扣案如附表所示之第二級毒品甲基安非他命1 包、注射針筒1
     支、玻璃球吸食器1 支、吸食器1 組。
三、論罪科刑：
  ㈠核被告所為，分別係犯毒品危害防制條例第10條第1 項之施
    用第一級毒品罪、同條第2 項之施用第二級毒品罪。其施用
    前、後持有毒品之低度行為，應分別為施用毒品之高度行為
    所吸收，均不另論罪。
  ㈡被告所犯上開2 罪間，犯意各別，行為互殊，應予分論併罰
    。
  ㈢被告曾受前揭犯罪事實欄所載犯罪科刑及有期徒刑執行完畢
    之紀錄，此有臺灣高等法院被告前案紀錄表在卷可按，其受
    徒刑執行完畢後，於5 年以內故意再犯本件有期徒刑以上之
    2 罪，均為累犯，經本院裁量被告上揭前科及前曾犯施用毒
    品罪之情形後，認其有特別惡性且對刑罰反應力薄弱，應依
    刑法第47條第1 項規定各加重其刑（含最低本刑）。
  ㈣爰審酌被告前已因施用毒品案件經戒癮處分，本應戒絕毒癮
    ，詎其竟未能自新，仍一再施用足以導致人體機能發生依賴
    性、成癮性及抗藥性等障礙之第一、二級毒品，戕害自身健
    康，漠視法令禁制，所為誠屬不當，再衡以被告犯罪後坦承
    犯行，態度尚可，並斟酌被告之犯罪動機、情節及所生危害
    暨其生活及經濟狀況、素行、年紀及智識程度等一切情狀，
    分別量處如主文所示之刑，並就施用第二級毒品罪諭知易科
    罰金之折算標準，以示懲儆。
四、沒收：
  ㈠扣案如附表所示之白色結晶1 包，經送驗結果，確檢出第二
    級毒品甲基安非他命成分，此有附表「鑑驗報告」欄所示之
    檢驗報告在卷可考，自屬毒品危害防制條例第2 條第2 項第
    2 款所管制之第二級毒品。又該第二級毒品甲基安非他命1
    包，係被告本案施用毒品所剩餘，業經被告於本院準備程序
    中供陳明確（見本院卷第52頁），不問屬於被告與否，應依
    毒品危害防制條例第18條第1 項前段規定宣告沒收銷燬之，
    又因以現今所採行之鑑驗方式，包裝袋仍會殘留微量毒品而
    無法將之完全析離，應概認屬毒品之部分，一併予以沒收銷
    燬。至採樣化驗部分，既已驗畢用罄而滅失，自無庸再予宣
    告沒收銷燬。
  ㈡扣案之注射針筒1 支、玻璃球吸食器1 支1 個及吸食器1 組
    ，均為被告所有，且為供其本案施用毒品犯行所用之物，亦
    經被告於本院準備程序中供明在卷（見本院卷第52頁），爰
    均依刑法第38條第2 項前段規定宣告沒收。
五、應依刑事訴訟法第273 條之1 第1 項、第299 條第1 項前段
    、第310 條之2 、第454 條第1 項，毒品危害防制條例第10
    條第1 項、第2 項、第18條第1 項前段，刑法第11條、第47
    條第1 項、第41條第1 項前段、第38條第2 項前段，判決如
    主文。
六、如不服本判決應於收受判決後20日內向本院提出上訴書狀，
    並應敘述具體理由。其未敘述上訴理由者，應於上訴期間屆
    滿後20日內向本院補提理由書（均須按他造當事人之人數附
    繕本）「切勿逕送上級法院」。本案由檢察官賴穎穎提起公
    訴，經檢察官賴怡伶到庭執行職務。
中　　華　　民　　國　 110　　年　　2 　　月　　19　　日
                  刑事審查庭  法　官　李雅雯
以上正本證明與原本無異。
如不服本判決應於收受判決後20日內向本院提出上訴書狀，並應
敘述具體理由。其未敘述上訴理由者，應於上訴期間屆滿後20日
內向本院補提理由書（均須按他造當事人之人數附繕本）「切勿
逕送上級法院」。
                              書記官　陳佩伶
中　　華　　民　　國　 110　　年　　2 　　月　　20　　日
附錄本案論罪科刑法條：
毒品危害防制條例第10條
施用第一級毒品者，處6 月以上 5 年以下有期徒刑。
施用第二級毒品者，處3 年以下有期徒刑。
附表：
物品名稱   數        量  檢  出  成  分   用      途  鑑  驗  報  告 白色結晶 壹包（驗前淨重零點伍壹參肆公克） 檢出第二級毒品甲基安非他命成分 被告本次施用剩餘所持有之毒品 詮昕科技股份有限公司藥物檢驗報告